臺灣高雄地方法院刑事判決　　　　　　　　　　　　　九十一年度易字第四六七號
　　公　訴　人　臺灣高雄地方法院檢察署檢察官
　　被　　　告　乙○○
　　被　　　告　甲○○
右列被告等因傷害等案件，經檢察官提起公訴（九十年度調偵字第六五五號），本院
判決如左：
    主    文
乙○○被訴恐嚇部分免訴；其餘傷害部分公訴不受理。
甲○○公訴不受理。
    理    由
壹、免訴部分：
一、公訴意旨係以：被告乙○○患有妄想型精神分裂病，係精神耗弱之人。被告乙○
    ○因不滿被告甲○○辱罵其「精神異常像瘋子一樣」，竟於民國九十年一月十五
    日上午十二時許，在高雄縣橋頭鄉○○村○○路文興巷口附近，基於傷害他人身
    體之犯意，持尖銳之小木棍，刺中被告甲○○頭部，致被告甲○○受有後頭部刺
    破傷之傷害（被告乙○○涉犯傷害部分詳如後述）。被告乙○○復基於恐嚇之犯
    意，在附近一輛車牌號碼ＶＬ─八二六一號自用小貨車上取出汽油桶一桶，並持
    菜刀一把，至被告甲○○位於高雄縣橋頭鄉○○村○○路文興巷八號住處，欲找
    被告甲○○算帳，惟因被告甲○○尚未返家，被告乙○○即向被告甲○○之母邱
    許金柳恐嚇稱：要放火燒屋等語，使邱許金柳及被告甲○○均心生畏懼，致生危
    害於安全。嗣被告乙○○又將上開汽油桶提至巷口電線桿處等候被告甲○○，復
    經邱許金柳通知被告甲○○返家處理，被告甲○○心生不滿，及前因被刺傷嫌隙
    ，氣憤難忍，竟基於傷害他人身體之犯意，持木棒毆打被告乙○○，致使被告乙
    ○○受有左側肱骨骨折之傷害（被告甲○○涉犯傷害部分詳如後述）。因而認被
    告乙○○涉有刑法第三百零五條之恐嚇罪等語。
二、按案件曾經判決確定者，應為免訴之判決，此項原則關於實質上一罪或裁判上一
    罪，均有其適用。連續犯係裁判上一罪，其一部分犯罪事實曾經判決確定者，其
    效力當然及於全部，故檢察官復將其他部分重行起訴，亦應諭知免訴之判決（最
    高法院四十九年台非字第二０號判例參照）。
三、經查：本件被告前被訴恐嚇案件，係因租屋細故與被害人楊能發、楊良太兄弟發
    生爭執，竟基於恐嚇被害人楊能發、楊良太二人之犯意，於八十九年十月十七日
    下午三時許，在高雄縣橋頭鄉○○村○○路十三號被害人楊能發之租住處前，手
    持裝滿汽油之保特瓶，先在寶特瓶口塞入布料一塊作為引信，並加以點燃後，將
    該寶特瓶投擲向被害人楊能發上址住處鐵製大門，並旋反彈至屋前空地，以此加
    害生命、身體、財產之事恐嚇被害人楊能發、楊良太二人，致楊能發、楊良太均
    心生畏怖，致生危害於安全，此業經檢察官提起公訴，並由本院於九十年九月六
    日判處有期徒刑四月，並於同年十月十五日確定在案，此有本院九十年易字第二
    二二號判決書一份（見九十年調偵字第六五五號偵查卷第二十九至三十一頁）及
    本院刑案電話查詢登記表一紙在卷可按。該案之恐嚇犯行與本件檢察官起訴的犯
    罪事實，時間相距僅二月餘，時間緊接，犯罪手法相同（均係以汽油放火燒屋）
    ；且被告乙○○因精神疾病造成認知功能輕微退步，其注意力功能明顯受損，對
    外易有敵意，亦變成行動化，衝動控制力不足，現實感很差，容易對知覺到的事
    產生誤解，綜合判斷被告乙○○之臨床診斷為妄想型精神分裂病，此有高雄市立
    凱旋醫院九十年七月二十四日高市凱醫成字第二九七七號函所附之精神鑑定書一
    份於附上開本院九十年易字第二二二號刑事卷宗可按，核與被告於本院九十一年
    四月十五日審理時自承：「係因他們（指前案之被害人楊能發、楊良太二人及本
    院之被害人甲○○）笑我精神病，一時氣憤才會恐嚇他們。」等情相符，足認被
    告之自我衝動控制力不足，應堪認被告上揭二次恐嚇犯行，顯係基於概括之犯意
    反覆為之，而犯同一之罪名，自屬連續犯，為裁判上一罪，依審判不可分原則，
    該案判決之效力，應及於全部犯罪事實，揆諸前揭說明，本件爰不經言詞辯論，
    逕為諭知免訴之判決。
貳、不受理部分：
一、公訴意旨係以：被告乙○○患有妄想型精神分裂病，係精神耗弱之人。被告乙○
    ○因不滿被告甲○○辱罵其「精神異常像瘋子一樣」，竟於民國九十年一月十五
    日上午十二時許，在高雄縣橋頭鄉○○村○○路文興巷口附近，基於傷害他人身
    體之犯意，持尖銳之小木棍，刺中被告甲○○頭部，致被告甲○○受有後頭部刺
    破傷之傷害。被告乙○○復基於恐嚇之犯意，在附近一輛車牌號碼ＶＬ─八二六
    一號自用小貨車上取出汽油桶一桶，並持菜刀一把，至被告甲○○位於高雄縣橋
    頭鄉○○村○○路文興巷八號住處，欲找被告甲○○算帳，惟因被告甲○○尚未
    返家，被告乙○○即向被告甲○○之母邱許金柳恐嚇稱：要放火燒屋等語，致邱
    許金柳及被告甲○○均心生畏懼（被告乙○○涉犯恐嚇部分詳如上述）。嗣被告
    乙○○又將上開汽油桶提至巷口電線桿處等候被告甲○○，復經邱許金柳通知被
    告甲○○返家處理，被告甲○○心生不滿，及前因被刺傷嫌隙，氣憤難忍，竟基
    於傷害他人身體之犯意，持木棒毆打被告乙○○，致使被告乙○○受有左側肱骨
    骨折之傷害。因而認被告乙○○、甲○○二人均涉有刑法第二百七十七條第一項
    之傷害罪等語。
二、按告訴乃論之罪，告訴人於第一審辯論終結前，得撤回其告訴；又告訴經撤回者
    ，法院應諭知不受理之判決，刑事訴訟法第二百三十八條第一項，及第三百零三
    條第三款定有明文。
三、本件被告乙○○、甲○○二人因傷害案件，經檢察官提起公訴，認渠等均係犯刑
    法第二百七十七條第一項之傷害罪，依同法第二百八十七條前段之規定，須告訴
    乃論。茲據告訴人即被告乙○○、甲○○於本院審理時，當庭以言詞聲請撤回其
    告訴，按諸上揭規定，本件爰不經言詞辯論，逕為諭知不受理之判決。
據上論斷，應依刑事訴訟法第三百零二條第一款、第三百零三條第三款、第三百零七
條，判決如主文。
中    華    民    國      九十一      年      六      月      十一      日
                                  臺灣高雄地方法院刑事第七庭
                                      法  官  蔡  正  雄
右正本證明與原本無異。
如不服本判決，應於判決送達後十日內，向本院提出上訴狀。
                                      書記官  許  雅  惠
中    華    民    國      九十一      年      六      月      十一      日
